【裁判字號】    97,消債抗,4
【裁判日期】    970630
【裁判案由】    聲請更生程序
【裁判全文】
臺灣嘉義地方法院民事裁定             97年度消債抗字第4號
抗  告  人
即聲請  人  甲○○
代  理  人  陳昭峰律師
上列抗告人因消費者債務清理事件，對於中華民國97年5月28日
本院97年度消債更字第34號裁定提起抗告，本院裁定如下：
    主  文
抗告駁回。
抗告程序費用新臺幣壹仟元由抗告人負擔。
    理  由
一、本件抗告人即聲請人於原審聲請意旨略以：抗告人有不能清
    償債務情事，曾依「中華民國銀行公會會員辦理消費金融案
    件無擔保債務協商機制」（下稱債務協商機制）請求共同協
    商債務清償方案，並協商成立，每月應繳金額新臺幣（下同
    ）18,751元，惟經濟不景氣，抗告人每月收入驟減，除自身
    生活費及自用住宅房屋貸款本息分攤金外，尚需分擔二子念
    大學之教育費及生活費用，致抗告人履行該協商條件顯有困
    難，且非可歸責於抗告人，抗告人復未經法院裁定開始清算
    程序或宣告破產，爰依法聲請更生等語。
二、原裁定意旨略以：本院於97年5月1日裁定命抗告人補提相關
    資料並釋明不可歸責於己致履行協商顯有重大困難之事由，
    該裁定於97年5月6日送達抗告人，惟抗告人均未提出。又抗
    告人95年所得為682,528元，平均每月收入為56,877 元，另
    有房屋1棟、土地2筆、汽車1輛，財產總額約627,528元，此
    有稅務電子閘門財產所得調件明細表在卷足憑，依其95年度
    所得計算，即使扣除每月依協商條件應償還之18,751元，房
    貸支出17,243元、教育費用10,000元，仍餘10,883元可供花
    用，顯逾台灣省平均每人每月最低生活費標準，堪認抗告人
    應無不可歸責於己致履行協商顯有重大困難之情事，其更生
    之聲請不符消費者債務清理條例第151條第6項所定要件，且
    上開欠缺又屬無從補正，乃駁回抗告人之聲請。
三、抗告意旨略以：
    原審所命補正資料蒐集不易，致抗告人稍有延誤，然抗告人
    早已於97年5月30日補正在案，惜原審未待補正即予駁回。
    抗告人確有「不可歸責於己之事由致履行協商顯有重大困難
    」而有更生以維生計之必要，為此爰請求廢棄原裁定，另裁
    定准予抗告人開始更生程序。
四、按聲請更生或清算不合程式或不備其他要件者，法院應以裁
    定駁回之。但其情形可以補正者，法院應定期間先命補正。
    又債務人與金融機構協商成立者，不得聲請更生或清算。但
    因不可歸責於己之事由，致履行顯有重大困難者，不在此限
    ，消費者債務清理條例第8條、第151條第6項分別定有明文
    。經查，抗告人抗告意旨自認遲至97年5月30日即原審於97
    年5月28日裁定駁回後，始依原審97年5月1日之補正裁定予
    以補正相關資料及釋明，顯已逾補正期間，則原審因此質疑
    抗告人之主張是否真實，並非無由。又依行政院主計處公告
    之96年度最低生活費用（以每年家庭收支調查，計算出平均
    每人每月消費支出之百分之60作為最低生活費），台灣省平
    均每人每月最低生活費為9,509元。則依抗告人95年度所得
    計算，其每月平均收入尚有56,877元，已如前述，即使扣除
    每月依協商條件應償還之18,751元，房貸支出17,243元、教
    育費用10,000元，仍餘10,883元可供花用，顯逾台灣省平均
    每人每月最低生活費標準之事實，已如前述。又抗告人雖抗
    辯其96年度之年收入降為427,275元，相當月收入35,606元
    ，且次子上大學後始發覺註冊及生活費用大幅增加，無力繼
    續依協議清償，實不可歸責於抗告人云云。惟抗告人於96年
    1月起迄97年2月止均仍依前開協商金額償還，則其陳稱因96
    年度收入驟減致無力還款之說詞，顯難採信。又其二子之大
    學生活費、註冊費等並非屬義務教育所必需支出之扶養費用
    ，即該等費用之增加並非因情事變更而屬不可歸責於抗告人
    事由，是抗告人以其次子上大學後註冊及生活費用大幅增加
    為不可歸責於抗告人之事由，自不足採。又債務人既有固定
    收入之履行能力，縱有履行不便，亦得經由個別債權銀行協
    商程序以求適當履債，準此，堪認債務人尚乏不可歸責於己
    致履行顯有重大困難之情形可言。
五、綜上，姑不論抗告人是否已具備聲請更生程序相關文件，然
    抗告人既無不可歸責於己之事由，致履行顯有重大困難之情
    形，已與消費者債務清理條例所定得聲請更生程序以清理債
    務之要件不符，且無從補正。從而，原裁定為相同之認定，
    而駁回其更生之聲請，依法即無不合。抗告意旨猶執前詞指
    摘原裁定不當，求予廢棄另為裁定，為無理由，應予駁回。
六、據上論結，本件抗告為無理由，依消費者債務清理條例第15
    條，民事訴訟法第495條之1第1項、第449條第1項、第95條
    、第78條，裁定如主文。
中    華    民    國    97    年    6     月    30    日
              民事第一庭   審判長法      官  林世芬
                                 法      官  吳芝瑛
                                 法      官  游悅晨
上為正本係照原本作成。
本件不得抗告。
中    華    民    國    97    年    6     月    30    日
                                 書  記  官  張富


司法院資訊處製作；財團法人民間司法改革基金會備份。
